臺灣新竹地方法院刑事判決
111年度訴字第30號
公  訴  人  臺灣新竹地方檢察署檢察官
被      告  羅美盛



選任辯護人  李晉安律師（法律扶助）
上列被告因違反毒品危害防制條例案件，經檢察官提起公訴（11
0年度偵字第15027號），本院判決如下：
    主  文
羅美盛犯如附表所示之參罪，均累犯，各處如附表主文欄所示之
刑及沒收。
    事  實
羅美盛明知甲基安非他命為毒品危害防制條例所定之第二級毒品
，竟先後基於意圖營利販賣第二級毒品之犯意，於如附表所示之
時間、地點，以所示之交易條件，販賣甲基安非他命予張耿銘、
黃振育、鍾德財（共3次），並因檢警對羅美盛執行通訊監察，
而悉上情。
    理  由
壹、證據能力部分：
　　本案認定事實所引用之卷內被告以外之人於審判外之言詞或
    書面陳述，檢察官、被告羅美盛及其辯護人於本院準備程序
    時均同意其作為本案證據之證據能力（院卷第59-61頁），
    於辯論終結前亦未對該等證據之證據能力聲明異議（院卷第
    80-90頁），本院復審酌前揭陳述作成時之情況，並無違法
    取證之瑕疵，亦認以之作為證據為適當，是本案有關被告以
    外之人於審判外之言詞或書面陳述等供述證據，依刑事訴訟
    法第159條之5規定，自均得為證據。
貳、實體部分：
一、訊據被告對於前揭犯罪事實均坦承不諱（院卷第58、88頁）
    ，而其上開自白，分別有如附表各補強證據欄所示之證據在
    卷可查。且政府對於毒品之查緝嚴格，販賣毒品罪復係重罪
    ，設若無利可圖，衡情一般持有毒品者，當不致輕易將所持
    有之毒品交付他人，況市面上毒品價格不貲、物稀價昂、亦
    無公定之價格，是販賣毒品之人，茍無任何利益可圖，實無
    甘冒風險，在與購毒者並非至親之下，未賺取利益即行轉售
    之理，而辯護人亦稱被告對外販賣甲基安非他命確係為獲得
    自身施用毒品之利益（院卷第89頁），是被告於本案之相關
    販賣毒品行為確有營利之意圖乙節，亦堪認與常情無違。綜
    上，本案事證明確，被告所為應予依法論科。
二、法律適用：
  ㈠核被告如附表所為，均係犯毒品危害防制條例第4條第2項之
    販賣第二級毒品罪（共3罪），其各次意圖販賣而持有第二
    級毒品之低度行為，均為販賣之高度行為所吸收，不另論罪
    。其所犯上開3罪間，犯意各別，行為互殊，應予分論併罰
    。
  ㈡刑之加重減輕： 
　⒈被告前因犯公共危險案件，經本院判處有期徒刑確定（相關
    案號：106年度竹北交簡字第450號），於民國107年5月28日
    執行完畢等情，有臺灣高等法院被告前案紀錄表附卷可稽。
    其受徒刑執行完畢後，5年以內故意再犯本案有期徒刑以上
    之3罪，固均為累犯。惟司法院大法官釋字第775號解釋意旨
    亦提出所謂「特別惡性」、「刑罰反應力薄弱」等要件作為
    累犯是否裁量加重最低本刑之判斷標準，而就「特別惡性」
    要件而言，依其字面意義而論無非是採取人格責任論，而非
    通說之行為責任論，是此可謂純屬特別預防考量之要件，在
    現有刑事司法能量實際上難以判定行為人個人情狀有無固有
    缺陷的前提下，在適用上本應予以高度節制；另就「刑罰反
    應力薄弱」要件，除了同樣囿於特別預防的既有框架外，學
    說上向來認為既然行為人刑罰反應力較差，理應相應考量進
    行其他轉向措施或替代性處遇，而非一再加重刑罰的意見也
    應予審慎考量。況且，縱使未於處斷刑中反應行為人累犯之
    事實，於進行刑法第57條之量刑（宣告刑）審酌時就行為人
    之素行予以考量，亦屬實務上之慣行作法，慮及僅因累犯加
    重處斷刑就使宣告刑高於法定刑之個案等同不存在之司法現
    況下，幾乎沒有任何非對累犯行為人加重最低本刑（處斷刑
    ）不可之必要性存在。是本院認為司法院大法官釋字第775
    號解釋意旨所提出之「特別惡性」、「刑罰反應力薄弱」等
    要件，均應以個案可認為行為人具有極為特殊之不法與罪責
    非難必要為其前提，始較妥適。因此，審酌被告前案之罪名
    及執行情形、本案犯罪情節等情，不宜認為其有何等特殊之
    不法與罪責非難必要，故認為上開相關前科紀錄於量刑審酌
    中之素行部分予以參考即為已足，且無違實務現況，爰不另
    依累犯之規定加重其最低本刑，以免罪刑不相當。
　⒉又被告固然未於偵查中就本案所涉犯罪事實加以自白，致本
    案無從適用毒品危害防制條例第17條第2項之減刑規定。然
    毒品危害防制條例自87年間修正後（原名肅清煙毒條例），
    關於第4條第2項關於製造、運輸、販賣第二級毒品行為之法
    定最輕本刑始終均係有期徒刑7年，雖該條例109年7月15日
    修正時將法定最輕本刑加重為有期徒刑10年，然觀諸其修正
    理由「…依近年來查獲案件之數據顯示，製造、運輸、販賣
    第二級毒品之行為有明顯增加趨勢，致施用第二級毒品之人
    口隨之增加，為加強遏阻此類行為，爰…將法定刑提高為10
    年有期徒刑」，實際上仍未合理說明立法者何以認為將本已
    屬重刑之「有期徒刑7年」加重為「有期徒刑10年」，便足
    以有效遏阻此等犯罪行為發生之具體邏輯。反之，可以觀察
    到的只不過是立法者不斷將無法解決的社會問題予以「重刑
    再重刑化」的傾向而已，但經驗告訴我們，此等傾向非但無
    法實際解決日益嚴重的社會問題，反而更造成刑罰矯正功能
    日益模糊、社會對犯罪人所貼附的標籤永無止盡地繼續惡化
    。是本院認為，被告本案販賣毒品次數既然僅有3次、販賣
    對象僅及3人，各次販賣所得亦僅在新臺幣（下同）500、10
    00元之譜，被告又已於本院審理中自白犯罪，情節堪稱輕微
    ，則上開修正後之法定最輕本刑自屬過重，被告所為因而尚
    有可憫恕之處，爰均依刑法第59條規定減輕其刑，並以修正
    前之法定最輕本刑為裁量之基準。
三、量刑審酌：
　㈠爰以行為人之責任為基礎，審酌被告本案所涉販賣毒品犯罪
    ，均係為圖己利而侵害毒品危害防制條例所代表之社會法益
    ，助長毒品之流通、使他人更受毒品之害，法益侵害即犯罪
    所生危害程度仍屬嚴重。手段部分，除考量各次販賣之毒品
    數量、所得代價之外，被告並無何等進一步之違法手段，違
    反義務程度部分，本案並非不作為或過失之犯罪態樣，除違
    法販賣外亦無進一步之義務違反行為，犯後態度部分，被告
    於審理中終知坦承犯罪，犯罪動機、目的部分，被告無非係
    基於為圖己利之心態而為本案犯罪，與一般販賣毒品行為人
    之普遍心態並無差異，除此之外尚不足認定有何進一步之主
    觀目的，所受刺激部分，亦無從認其被告係受有何等不當之
    外在刺激，是此等部分均不為被告不利考量；生活狀況、智
    識程度、品行部分，被告自述學歷為初中畢業、入監前從事
    電子、水電工作，與父親及同居人朱玉玲同住，並未育有子
    女、經濟狀況勉持（院卷第88頁），暨其先前有諸多因公共
    危險、竊盜等犯罪經法院論罪科刑之前科紀錄，有臺灣高等
    法院被告前案紀錄表附卷可稽，應認素行不佳，此部分爰為
    被告不利考量等一切情狀，分別量處如附表各罪主文欄第1
    項所示之刑。
　㈡又按數罪併罰之案件，無庸於每一個案判決時定其應執行刑
    ，如待被告所犯數罪全部確定後，於執行時始由檢察官聲請
    法院裁定執行刑，不但能保障被告之聽審權，符合正當法律
    程序，更可提升刑罰之可預測性，減少不必要之重複裁判，
    避免違反一事不再理原則情事之發生（最高法院110年度台
    抗大字第489號裁定意旨參照），故被告本案雖犯數罪，為
    尊重上開最高法院刑事大法庭之統一見解，爰不另定其執行
    刑，併此敘明。
四、沒收：
  ㈠未扣案之0000000000號行動電話1支，為被告如附表編號1所
    示販賣毒品犯行所用之物，應依毒品危害防制條例第19條第
    1項、刑法第38條第4項規定，於該次犯罪之主文第2項下宣
    告沒收，於全部或一部不能沒收或不宜執行沒收時，追徵其
    價額。至於附表編號2、3部分使用0000000000號行動電話之
    人既非被告，而係非共犯之不知情被告同居人朱玉玲，故就
    此等部分該行動電話難認屬被告之犯罪工具，爰不另予宣告
    沒收。
  ㈡如附表各次販賣毒品實際所獲之代價，分別為被告本案各次
    販賣毒品之犯罪所得，應依刑法第38條之1第1項、第3項規
    定，於各該次犯罪之主文第2項下宣告沒收，於全部或一部
    不能沒收或不宜執行沒收時，追徵其價額。
據上論斷，應依刑事訴訟法第299條第1項前段，判決如主文。
本案經檢察官吳志中提起公訴，由檢察官邱宇謙到庭執行職務。
中　　華　　民　　國　　111 　年　　4 　　月　　26　　日
                  刑事第九庭  審判長法　官  黃沛文
                                    法  官  王榮賓
                                    法  官  李建慶
以上正本證明與原本無異。
如不服本判決應於收受本判決後20日內向本院提出上訴書狀，上
訴書狀應敘述具體理由。上訴書狀未敘述上訴理由者，應於上訴
期間屆滿後20日內補提理由書狀於本院(均須按他造當事人之人
數附繕本 )「切勿逕送上級法院」。 
中　　華　　民　　國　　111 　年　　4 　　月　　26　　日
                                    書記官  林欣緣
附錄本判決論罪法條：
毒品危害防制條例第4條第2項
製造、運輸、販賣第二級毒品者，處無期徒刑或10年以上有期徒
刑，得併科新臺幣1500萬元以下罰金。

附表
編號 犯罪過程 補強證據 1 羅美盛基於意圖營利販賣第二級毒品之犯意，於110年6月25日晚間10時26分許，以0000000000號行動電話與持用0000000000號行動電話之張耿銘聯繫交易事宜後，於同日晚間10時30分許，在羅美盛位於新竹縣○○鄉○○街00號租屋處，將甲基安非他命1小包（約0.1至0.2公克）以新臺幣（下同）500元之代價販賣予張耿銘，並向張耿銘收取現金500元。 證人張耿銘於警詢及偵查中之證述(110偵15027卷【下稱偵卷】第47、166-167頁)、警方通訊監察譯文事證編號B-2(偵卷第106頁)  主文： 羅美盛販賣第二級毒品，處有期徒刑柒年貳月。 未扣案之0000000000號行動電話1支、新臺幣500元均沒收之，於全部或一部不能沒收或不宜執行沒收時，追徵其價額。  2 持用0000000000號行動電話之黃振育於110年6月23日上午6時1分至6時27分許，撥打0000000000號行動電話經不知情之朱玉玲接聽，並將黃振育欲前來之事告知羅美盛後，羅美盛遂於同日上午6時27分許，基於意圖營利販賣第二級毒品之犯意，在其位於新竹縣○○鄉○○街00號租屋處附近，將約0.5公克之甲基安非他命以1000元之代價販賣予黃振育，並向黃振育收取現金1000元。 證人黃振育於警詢及偵查中之證述(偵卷第24、166-167、187-189頁)、警方通訊監察譯文事證編號D-1(偵卷第106頁)  主文： 羅美盛販賣第二級毒品，處有期徒刑柒年參月。 未扣案之新臺幣1000元沒收之，於全部或一部不能沒收或不宜執行沒收時，追徵其價額。  3 持用0000000000號行動電話之鍾德財於110年6月26日上午7時56分許，撥打0000000000號行動電話經不知情之朱玉玲接聽，並將鍾德財欲前來之事告知羅美盛後，羅美盛遂於同日上午7時56分許，基於意圖營利販賣第二級毒品之犯意，在新竹縣○○鄉○○○巷000號，將甲基安非他命1小包以500元之代價（起訴書誤載為1000元，業經檢察官於審理中加以更正）販賣予鍾德財，並向鍾德財收取現金500元。 證人鍾德財於警詢及偵查中之證述(偵卷第84-85、173-174、183-184頁)、警方通訊監察譯文事證編號E-1(偵卷第107頁)  主文： 羅美盛販賣第二級毒品，處有期徒刑柒年貳月。 未扣案之新臺幣500元沒收之，於全部或一部不能沒收或不宜執行沒收時，追徵其價額。